臺灣嘉義地方法院民事判決
109年度嘉小字第909號
原      告  張淑貞  
被      告  魏俊祥  
上列當事人間請求侵權行為損害賠償事件，本院於民國110年2月
25日言詞辯論終結，判決如下：
    主      文
被告應給付原告新臺幣35,383元，及自民國109年10月27日起至
清償日止，按年息百分之5計算之利息。
原告其餘之訴駁回。
訴訟費用新臺幣4,000元，其中新臺幣2,367元由被告負擔，餘由
原告負擔。
本判決第1項得假執行。
原告其餘假執行之聲請駁回。
    事實及理由
一、原告主張：
（一）被告於民國109年8月12日7時45分許，駕駛車牌號碼00-00
      00號自用小貨車（下稱A車），於嘉義縣○○鎮○○000號前，
      因倒車時未注意車後狀況，不慎撞及原告駕駛之車牌號碼
      0000-00號自用小客車（下稱系爭汽車），致系爭汽車受
      有損害，被告應負肇事責任。經修復後支出新臺幣（下同
      ）59,800元修復費用（含工資16,500元、烤漆12,000元、
      零件29,300元、吊車費2,000元）。為此，爰依民法侵權
      行為之法律關係，提起本件訴訟等語。
（二）並聲明：1.被告應給付原告59,800元，及自起訴狀繕本送
      達被告翌日起至清償日止，按年息5％計算之利息。2.訴訟
      費用由被告負擔。3.願供擔保，請准宣告假執行。
二、被告答辯以：被告無能力一次給付原告請求，請讓被告分期
    給付等語，並聲明：請求駁回原告之訴。　
三、得心證之理由：
（一）原告主張之前揭事實，業據其提出道路交通事故當事人登
      記聯單、初步分析研判表、估價單、調解通知書等件為證
      （見本院卷第9頁至21頁），復經本院向嘉義縣警察局民
      雄分局調取兩造於前揭時地發生交通事故卷宗，此有該局
      109年10月29日嘉民警五字第1090031383號函覆之肇事現
      場（草）圖、道路交通事故調查報告表㈠㈡、當事人談話紀
      錄表、酒測單、自首情形紀錄表、A2類蒐證檢視表、初步
      分析研判表、駕行照車籍資料、當事人登記聯單、現場照
      片等件核閱無訛。又本件經送請交通部公路總局嘉義區監
      理所嘉雲區車輛行車事故鑑定會鑑定結果：「一、魏俊祥
      飲用酒類逾法定標準值駕駛自用小貨車，倒車未注意後方
      車輛，為肇事主因。二、張淑貞駕駛自用小客車，無肇事
      因素。」，有交通部公路總局嘉義區監理所110年1月21日
      嘉監鑑字第1090302921號函文暨所附鑑定意見書可憑，且
      為被告所不爭執，是本院審酌前揭證據資料，應堪認原告
      主張之事實為真實。　　　
（二）按因故意或過失，不法侵害他人之權利者，負損害賠償責
      任；汽車、機車或其他非依軌道行駛之動力車輛，在使用
      中加損害於他人者，駕駛人應賠償因此所受之損害，民法
      第184條第1項前段、第191條之2前段分別定有明文。次按
      汽車駕駛人飲用酒類或其他類似物後其吐氣所含酒精濃度
      達每公升0.15毫克或血液中酒精濃度達百分之0.03以上，
      不得駕車；汽車倒車時，應顯示倒車燈光或手勢後，謹慎
      緩慢後倒，並應注意其他車輛及行人；行車起駛前應顯示
      方向燈，注意前後左右有無障礙或車輛行人，並應讓行進
      中之車輛行人優先通行，道路交通安全規則第114條第2款
      、第110條第2款、第89條第1項第7款分別定有明文。經查
      ，本件被告違反前揭酒後不得駕車及倒車時應謹慎緩慢後
      倒，並應讓行進中之車輛優先通行之規定，未注意車後狀
      況，致與系爭汽車發生碰撞，顯有過失，且被告之過失行
      為與系爭汽車受損害間，具有相當因果關係，被告自應負
      侵權行為損害賠償責任。雖被告抗辯其無能力一次給付，
      請准其分期給付云云，惟按債務人無為一部清償之權利，
      但法院得斟酌債務人之境況，許其於無甚害於債權人利益
      之相當期限內，分期給付，或緩期清償，民法第318條第1
      項定有明文。此項規定，係認為法院有斟酌債務人之境況
      ，許其分期給付或緩期清償之職權，非認債務人有要求分
      期給付或緩期清償之權利（最高法院23年上字第224號判
      決參照）。是被告請求緩期清償，既未獲原告同意，本院
      即難逕依其請求許其分期給付。
（三）次按不法毀損他人之物者，被害人得請求賠償其物因毀損
      所減少之價額；負損害賠償責任者，除法律另有規定或契
      約另有訂定外，應回復他方損害發生前之原狀；損害賠償
      ，除法律另有規定或契約另有訂定外，應以填補債權人所
      受損害及所失利益為限，民法第196條、第213條第1項、
      第216條第1項分別定有明文。而所謂請求賠償物被毀損所
      減少之價額，得以修復費用為估定標準，但以必要者為限
      ，例如修理材料以新品換舊品，應予折舊（最高法院77年
      度第9次民事庭會議決議參照）。經查，系爭汽車之修復
      費用中，工資16,500元、烤漆12,000元、零件29,300元、
      吊車費2,000元，有前揭估價單在卷可證，材料係以新品
      替換舊品，自應扣除折舊部分。又依行政院所頒固定資產
      耐用年數表，汽車之耐用年數為5年，而系爭汽車係100年
      9月出廠使用，迄本件車禍發生時即109年8月12日，已使
      用9年，依照平均法，應該以汽車出廠後第5年折舊後的殘
      值作為修繕零件的殘餘價值（殘價＝固定資產之實際成本/
      耐用年數表規定之耐用年數＋1），則上開零件折舊後之殘
      值為4,883元【計算式：29,300÷（5+1)≒4,883（小數點以
      下四捨五入）】，另工資、烤漆、吊車費用則無需折舊，
      故本件原告得請求被告賠償系爭汽車維修必要費用應為35
      ,383元（計算式：4,883＋16,500＋12,000＋2,000＝35,383）
      。逾此範圍之請求，為無理由，應予駁回。
四、綜上所述，原告依侵權行為之法律關係，請求被告給付35,3
    83元，及自起訴狀繕本送達翌日即109年10月27日起至清償
    日止，按年息5％計算之利息，為有理由，應予准許。其逾此
    範圍之請求，則無理由，應予駁回。
五、本件為小額程序，依民事訴訟法第436條之20之規定，就原
    告勝訴部分，應依職權宣告假執行。原告就其勝訴部分陳明
    願供擔保請准宣告假執行，僅係促使法院之職權發動，無庸
    為准駁之諭知；至原告敗訴部分，其假執行之聲請已失所依
    附，應併予駁回。
六、本件待證事實已臻明確，兩造其餘之攻擊防禦方法及舉證，
    經本院斟酌後，認於判決結果已不生影響，爰不一一詳為論
    述。
七、訴訟費用負擔之依據：依民事訴訟法第79條。並依職權確定
    訴訟費用額為第一審裁判費1,000元、鑑定費用3,000元，合
    計4,000元，應由兩造依其勝敗比例分擔，即被告負擔2,367
    元，餘由原告負擔。
中　　華　　民　　國　　110 　年　　3 　　月　　10　　日
                  臺灣嘉義地方法院嘉義簡易庭
                                  法　官　陳寶貴
以上正本係照原本作成。
如對本判決上訴，須於判決送達後20日內向本庭（嘉義市○○路
000○0號）提出上訴狀（均須按他造當事人之人數附繕本）。如
委任律師提起上訴者，應一併繳納上訴審裁判費。
民事訴訟法第436條之24第2項規定：對小額程序之第一審裁判之
上訴或抗告，非以其違背法令為理由，不得為之。
中　　華　　民　　國　　110 　年　　3 　　月　　10　　日
                                  書記官  江靜盈